【裁判字號】    98,上訴,1545
【裁判日期】    980924
【裁判案由】    違反槍砲彈藥刀械管制條例
【裁判全文】
臺灣高等法院臺中分院刑事判決        98年度上訴字第1545號
上  訴  人
即  被  告  乙○○
                    國民
指定辯護人  本院公設辯護人劉秋蘭
上列上訴人因違反槍砲彈藥刀械管制條例案件，不服臺灣苗栗地
方法院98年度訴字第117號中華民國98年5月27日第一審判決（起
訴案號：臺灣苗栗地方法院檢察署97年度偵字第3907號），提起
上訴，本院判決如下：
    主  文
上訴駁回。
    事  實
一、乙○○於民國（以下同）97年4月間某日，受其友人張豪中
    （業於97年7月3日死亡）之託，代為保管、藏放具有殺傷力
    之仿WALTHER廠PPK/S型半自動改造手槍一枝（槍枝管制編號
    ：0000000000號），未經許可而寄藏上開槍枝，並於二日後
    攜至其友人吳兆騏位在苗栗縣苗栗市○○街169巷20號住處
    ，將該槍枝藏放在該處二樓吳兆騏房間內。嗣至97年7月間
    某日，乙○○欲搬離上址，而因積欠吳兆騏新臺幣（以下同
    ）3萬元之債務，吳兆騏為達要脅乙○○償還債務之目的，
    遂趁乙○○未在住處房間之際，將上開槍枝以塑膠袋包裹後
    ，藏放在住處後面香蕉園內，藉以要脅乙○○償還債款而持
    有之（吳兆騏持有槍枝部分，另經臺灣苗栗地方法院檢察署
    檢察官以97年度偵字第3611號提起公訴），乙○○因屢次向
    吳兆騏催討返還該槍枝未果，惟恐吳兆騏他日持槍滋事而惹
    禍上身，遂在犯罪未經有偵查權之公務員或機關發覺前，主
    動向警局自首上情，進而接受裁判，後經警於97年7月30日
    下午13時30分許，持臺灣苗栗地方法院法官核發之搜索票，
    在吳兆騏位於苗栗縣苗栗市○○街169巷20號後方香蕉園內
    ，起獲上開改造手槍，而查獲上情。
二、案經苗栗縣警察局移送臺灣苗栗地方法院檢察署檢察官偵查
    起訴。
    理  由
壹、證據能力部分：
    按被告以外之人（包括證人、鑑定人、告訴人、被害人及共
    同被告等）於審判外之陳述雖不符刑事訴訟法第159條之1至
    之4等4條之規定，而經當事人於審判程序同意作為證據，法
    院審酌該言詞陳述或書面陳述作成時之情況，認為適當者，
    亦得為證據；當事人、代理人或辯護人於法院調查證據時，
    知有刑事訴訟法第159條第1項不得為證據之情形，而未於言
    詞辯論終結前聲明異議者，視為有前項之同意，同法第159
    條之5定有明文。立法意旨在於傳聞證據未經當事人之反對
    詰問予以核實，原則上先予排除。惟若當事人已放棄反對詰
    問權，於審判程序中表明同意該等傳聞證據可作為證據；或
    於言詞辯論終結前未聲明異議，基於尊重當事人對傳聞證據
    之處分權，及證據資料愈豐富，愈有助於真實發見之理念，
    且強化言詞辯論主義，使訴訟程序得以順暢進行，上開傳聞
    證據亦均具有證據能力。查檢察官、被告之指定辯護人對於
    本案卷內相關證人之證述、文書卷證資料之證據能力，並未
    就有合於刑事訴訟法第159條第1項不得為證據之情形於本院
    言詞辯論終結前聲明異議，且上述證人之證述、文書卷證資
    料亦經本院於審理期日逐一提示、朗讀，並告以要旨，本院
    復審酌相關證人證述筆錄製成、文書卷證資料取得，並無證
    據顯示有何違背程序規定情事，依據上述之說明，均應具有
    證據能力。
貳、實體理由：
一、上訴人即被告（以下稱被告）乙○○經本院合法傳喚未到庭
    。而被告於上訴理由狀內就伊有於如犯罪事實欄所載之時間
    、地點，寄藏如犯罪事實欄所載之槍枝，後該槍枝因遭吳兆
    騏持走另為藏放以要脅伊清償3萬元債務之事實，均不爭執
    ，惟抗辯稱扣案之槍枝未經實際試射，不能證明具有殺傷力
    云云。被告之指定辯護人為被告辯護意旨略稱：被告抗辯扣
    案之槍枝未經實際試射，不能證明具有殺傷力，鑑定報告不
    具參考價值等語，資為被告辯護。
二、經查：
  (一)被告乙○○就伊有於如犯罪事實欄所載之時間、地點，寄藏
    如犯罪事實欄所載之槍枝，後為警查獲之事實，歷於警詢、
    偵查、原審法院審理中供承屬實，並有搜索扣押筆錄、扣押
    物品目錄表、扣押物品收據/無應扣押之物證明書、槍枝初
    步檢視報告表、照片四紙、臺灣苗栗地方法院檢察署97年度
    偵字第3611號被告吳兆騏起訴書在卷（97年度偵字第3907號
    號偵查卷第18至20、31至36頁）、如犯罪事實欄所載之槍枝
    扣案可資佐證，是被告確有寄藏如犯罪事實欄所載之槍枝自
    堪認定為屬真實。
  (二)又經警扣案之槍枝，經送請內政部警政署刑事警察局鑑驗的
    結果，認係仿WALTHER廠PPK/S型半自動改造手槍，換裝土造
    金屬槍管而成，認具殺傷力，有該局97年08月21日刑鑑字第
    0970113929號槍彈鑑定書一件附於偵查卷第44至46頁可稽。
    再者，扣案改造槍枝經上開鑑定機關依「性能檢驗法」鑑定
    後，認具有殺傷力，而性能檢視法乃國內、外槍彈鑑定領域
    共同認可之鑑定方法，在考量正確、合法及安全等原則，並
    無再以動能測試法實施進行試射之必要（最高法院98年度臺
    上字第4586號裁判暨最高法院該裁判書內有關上開鑑定機關
    97年7月16日刑鑑字第0970104974號函參照）。是被告於上
    訴理由狀內暨被告之指定辯護人為被告辯護稱扣案槍枝未經
    實際試射，不能證明具有殺傷力云云，皆不足以採為被告有
    利之認定。
  (三)是本件事證明確，被告犯寄藏上開可發射子彈具有殺傷力槍
    枝之罪，洵堪認定，應依法予以論科。
二、核被告乙○○所為，係犯槍砲彈藥刀械管制條例第8條第4項
    之未經許可寄藏可發射子彈具有殺傷力之改造手槍罪〈本案
    於起訴書原記載被告係犯未經許可，持有可發射子彈具有殺
    傷力之改造手槍罪，嗣於原審法院審理中公訴檢察官將起訴
    法條更正為未經許可寄藏可發射子彈具有殺傷力之改造手槍
    罪《原審卷附98年度蒞字第467號補充理由書》，附此敘明
    〉，被告持有改造手槍之行為，係寄藏行為之當然結果，不
    另論罪（最高法院74年臺上字第3400號判例意旨參照）。又
    被告於犯上開之罪未經有偵查權之公務員或機關發覺前，主
    動向警自首上情，進而接受裁判，復為警於上址起獲上揭改
    造手槍一節，有警詢檢舉筆錄、搜索票、搜索扣押筆錄、扣
    押物品目錄表、扣押物品收據/無應扣押之物證明書（同上
    偵查卷第9至13、31至35頁）在卷可考，應依槍砲彈藥刀械
    管制條例第18條第1項之規定減輕其刑。爰審酌被告無視法
    律的禁令，未經許可即擅自寄藏改造手槍，對社會治安及不
    特定人之生命、身體、財產有潛在之危險，但衡酌被告寄藏
    之改造手槍一枝，數量尚非多，且無證據證明曾持該槍枝以
    從事其他犯罪，並未生任何實害即為警查獲，復斟酌被告之
    素行、智識程度、生活狀況、坦承犯行犯後態度尚佳等一切
    情狀，量處有期徒刑一年六月，併科罰金新臺幣一萬元，並
    就併科罰金部分諭知易服勞役之折算標準。扣案的改造手槍
    枝（槍枝管制編號：0000000000號），經鑑定具有殺傷力，
    有如上開所述，屬違禁物，應依刑法第38條第1項第1款的規
    定諭知沒收之。
三、原審判決以被告犯未經許可寄藏可發射子彈具有殺傷力之改
    造手槍罪，事證明確，並依據刑事訴訟法第299條第1項前段
    ，槍砲彈藥刀械管制條例第8條第4項、第18條第1項，刑法
    第11條前段、第42條第3項前段、第38條第1項第1款等規定
    予以論科，復審酌上情，就被告犯上開之罪量處有期徒刑一
    年六月，併科罰金新臺幣一萬元，並就併科罰金部分諭知易
    服勞役折算標準之認事用法，並無違誤，量刑亦稱妥適。被
    告以扣案之槍枝未經鑑定機關以實際試射方式鑑定，不能證
    明具有殺傷力云云為由提起上訴，惟扣案之槍枝已經前揭鑑
    定機關以性能檢視法鑑定具有殺傷力明確，有上開鑑定書在
    卷可憑，被告上訴理由所指自非有據，為無理由，應予以駁
    回。
四、被告經本院合法傳喚，無正當之理由不到庭，爰不待被告到
    庭陳述，逕行判決。
據上論結，應依刑事訴訟法第368條、第371條，判決如主文。
本案經檢察官甲○○到庭執行職務。
中    華    民    國    98    年    9     月    24    日
            刑事第三庭    審判長法  官  王  增  瑜
                                法  官  吳  進  發
                                法  官  梁  堯  銘
以上正本證明與原本無異。
如不服本判決應於收受送達後10日內向本院提出上訴書狀，其未
敘述上訴之理由者，並得於提起上訴後10日內向本院補提理由書
（均須按他造當事人之人數附繕本）「切勿逕送上級法院」。
                                書記官  陳  玫  伶
中    華    民    國    98    年    9     月    24    日


司法院資訊處製作；財團法人民間司法改革基金會備份。
